臺灣高等法院花蓮分院刑事判決　　　　　　　　　　　九十一年度上訴字第九一號
　　上　訴　人　臺灣花蓮地方法院檢察署檢察官
　　被　　　告　甲○○
　　選任辯護人　魏辰州
右上訴人因被告傷害致死案件，不服臺灣花蓮地方法院九十年度訴字第二五四號中華
民國九十一年三月十三日第一審判決（起訴案號：臺灣花蓮地方法院檢察署九十年度
偵字第二四０三號），提起上訴，本院判決如左：
    主  文
上訴駁回。
    事  實
一、甲○○於民國（下同）九十年八月二十四日凌晨二時許，與友人劉文正（業經判
    決無罪確定）同至花蓮縣玉里鎮○○路○段一０五號最佳女主角卡拉ＯＫ店唱歌
    喝酒。迄同日凌晨三時餘，劉文正酒後在店內玩弄噴灑滅火器，引起鄰桌客人陳
    國錦不滿，二人因而發生口角，進而互毆。甲○○見狀，即基於傷害之犯意，上
    前毆打陳國錦，陳國錦遂自店內取出鐵棒一根與之對抗；嗣甲○○將陳國錦所持
    鐵棒奪下，而持鐵棒朝陳國錦頭部揮打，致陳國錦受有頭部外傷合併閉鎖性顱骨
    骨折（右側頂枕顳部）、右側大腦大量急性硬膜外血腫、腦幹出血、腦室內血腫
    及前額撕裂傷等傷害，經送醫急救，仍於九十年八月二十九日不治死亡。
二、案經花蓮縣警察局玉里分局報告台灣花蓮地方法院檢察署檢察官偵查起訴。
    理  由
一、訊之被告甲○○坦承有持鐵棒毆打被害人陳國錦之事實，惟否認有傷害陳國錦之
    犯意，辯稱；伊不是故意要傷害陳國錦，係因陳國錦攻擊伊，伊才反抗，後來還
    遭陳國錦朋友十五、六人圍毆等語。經查右揭犯罪事實，業據被告甲○○於偵查
    時坦承不諱，核與同案被告劉文正，及證人劉東海、劉國泰、莊光復、田慧君於
    警訊及原審訊問時供述及證述之情節相符；而同案被告劉文正及上開證人均未證
    述陳國錦有叫十五、六人圍毆被告甲○○之情節。是被告甲○○所辯無傷害犯意
    一節，應係卸責之詞，不足採信。又被害人陳國錦因遭被告毆打致受有頭部外傷
    合併閉鎖性顱骨骨折（右側頂枕顳部）、右側大腦大量急性硬膜外血腫、腦幹出
    血、腦室內血腫及前額撕裂傷等傷害，經送醫急救，仍於九十年八月二十九日不
    治死亡等情；業經檢察官督同法醫師相驗屬實，並有勘驗筆錄、相驗屍體證明書
    、驗斷書、診斷證明書各一份，現場簡圖及照片等件，在卷可稽。按頭顱所包覆
    者，為大腦、小腦、腦幹等人體重要之器官，苟以鐵棍揮打該處，極易造成顱部
    難以修復之重大損害，進而導致死亡結果，乃為一般之常識，在客觀上亦應為被
    告甲○○所可能預見。再被告甲○○之傷害行為導致被害人受傷死亡，本件被害
    人之死亡與被告之加害行為間，確實具有因果關係無訛，被告甲○○自應負傷害
    致人於死之罪責。本件事證已臻明確，被告甲○○犯行應堪認定。
二、按刑法殺人罪與傷害罪之區別，端以加害人於行為之初有無戕害他人生命之故意
    為斷，被害人傷痕之多寡、受傷處所是否即為致命部位，有時雖可藉為認定有無
    殺意之心證，究不能據為絕對標準，此有最高法院十八年上字第一三０號判例足
    資參照。查本案之發生，肇因於被害人與同案被告劉文正之口角衝突，進而互毆
    ，被告甲○○見狀，亦與被害人互毆所致，可見係出於一偶發事件；復參酌兩人
    素昧平生，毫無仇隙，且被告甲○○用以行兇之鐵棒更係因被害人自店內取出對
    抗，而予以奪下反擊，始導致被害人傷重不治，是被告甲○○於行為之初，應無
    置被害人於死之意。核被告甲○○所為，係犯刑法第二百七十七條第二項前段之
    傷害致死罪。原審因依上開法律規定，並審酌被告甲○○僅因朋友與被害人互毆
    ，即用鐵棒毆打被害人頭部、犯罪之動機、手段、被害人當初亦欲持鐵棒毆打被
    告甲○○、所生之危害、事後未賠償被害人家屬，及犯後之態度等一切情狀，量
    處有期徒刑八年；併敘明被告甲○○所使用之鐵棒，係陳國錦從卡拉ＯＫ店內取
    出，非被告甲○○所有，而無從宣告沒收；原判決認事用法，俱無違誤，量刑尚
    稱妥適。檢察官上訴意旨略以：依原判決認定，被告甲○○既能預見持鐵棒猛擊
    被害人頭部有致死可能，猶持鐵棒猛擊被害人頭部至少二下，是被告顯係基於殺
    人之未必故意下手行兇，且發生被害人死亡之結果；被告犯行依法自應依殺人罪
    論處，原判決僅論以傷害致死罪，認事用法顯有為誤云云。姑不論檢察官初於本
    案起訴書中亦曾認為被告係犯刑法第二百七十七條第二項前段之傷害致死罪，迨
    原審審理後亦認被告係犯傷害致死罪之判決後，卻又以不同見解提出上訴，立論
    前後未能一貫，不無可議。且按加重結果犯，以行為人能預見其結果之發生為要
    件，所謂能預見乃指客觀情形而言，與主觀上有無預見之情形不同，若主觀上有
    預見，而結果之發生又不違背其本意時，則屬故意範圍（最高法院四十七年台上
    字第九二０號判例參照）；復按刑法第十三條第二項係以行為人對於構成犯罪之
    事實預見其發生，而其發生並不違背其本意者為要件。經遍查本案並無若何證據
    ，足資證明被告於行為時有置被害人於死之主觀決意，已如前述。且原判決係認
    被告就以鐵棍揮打頭部，極易造成顱部難以修復之重大損害，進而導致死亡結果
    ，客觀上應有預見可能，而非認被告主觀上對被告之死亡有預見。揆諸前揭說明
    ，被告既無置被害人於死地之決意，即難謂其具殺人之未必故意（最高法院九十
    年度台上字第二七九號判決參照）。原判決論處被告傷害致死罪責，難謂有何失
    當之處；檢察官執此提起上訴，核無理由，應予駁回。
據上論斷，應依刑事訴訟法第三百六十八條，判決如主文。
本案經檢察官翟光軍到庭執行職務。
中　　　華　　　民　　　國　　九十一　　年　　　六　　　月　　 二十 　　日
                                    審判長法官　吳鴻章
                                          法官  張健河
                                          法官  林德盛
右正本證明與原本無異。
如不服本判決，應於送達後十日內，向本院提出上訴狀。其未敘述理由者，並應於提
出上訴狀後十日內向本院補提理由狀(須附繕本)。
                                        書記官　劉夢蕾
中　　　華　　　民　　　國　　九十一　　年　　　六　　　月　　 二十 　　日
